【裁判字號】    98,簡上,610
【裁判日期】    981009
【裁判案由】    傷害
【裁判全文】
臺灣高雄地方法院刑事判決             98年度簡上字第610號
上  訴  人
即  被  告  甲○○
                      號3樓
上列上訴人即被告因傷害案件，不服本院民國98年6 月2 日98年
度審簡字第7166號第一審簡易判決（聲請簡易判決處刑書案號：
97年度偵字第18513 號），提起上訴，本院管轄之第二審合議庭
判決如下：
    主  文
原判決撤銷。
甲○○犯傷害罪，累犯，處拘役伍拾日，如易科罰金，以新臺幣
壹仟元折算壹日。緩刑貳年。
    事  實
一、甲○○前因公共危險案件，經臺灣臺南地方法院以92年度營
    交簡字第418 號判處有期徒刑3 月，如易科罰金，以銀元30
    0 元即新臺幣900 元折算1 日確定，甫於民國93年9 月17日
    縮刑期滿執行完畢。詎仍不知悔改，於97年6 月1 日18時許
    ，在其友人乙○○位於高雄縣路竹鄉○○路60號住處，因乙
    ○○與友人正煮魚湯吃，甲○○到場後要求泡茶聊天，乙○
    ○表示喝魚湯就好而婉拒，甲○○遂要坐下聊天，腳不慎踢
    倒桌子，乙○○誤以為甲○○不高興翻桌子，遂出手毆打甲
    ○○，致甲○○流鼻血（乙○○被訴傷害部分業經不起訴處
    分確定），乙○○當場即向甲○○道歉。不料甲○○因此心
    生不滿，竟基於傷害人身體之犯意，先行離開，在外撿拾鐵
    棍1 支（未扣案），未幾，返回上開地點，即手持鐵棍毆打
    乙○○，致乙○○受有頭部、胸部、腹部多處挫傷、右手肘
    挫傷併外傷及左側腹壁擦傷等傷害。
二、案經乙○○訴由高雄縣政府警察局湖內分局報請臺灣高雄地
    方法院檢察署檢察官偵查起訴。
    理  由
壹、程序方面（證據能力之判斷）：
一、按被告以外之人於審判外之言詞或書面陳述，除法律有規定
    者外，不得作為證據；又被告以外之人於審判外之陳述，雖
    不符前4 條之規定，而經當事人於審判程序同意作為證據，
    法院審酌該言詞陳述或書面陳述作成時之情況，認為適當者
    ，亦得為證據。當事人、代理人或辯護人於法院調查證據時
    ，知有第159 條第1 項不得為證據之情形，而未於言詞辯論
    終結前聲明異議者，視為有前項之同意，刑事訴訟法第159
    條第1 項、第159 條之5 分別定有明文。本件證人即證人王
    重棋於警詢中之陳述，為被告以外之人於審判外之言詞或書
    面陳述，固屬傳聞證據。惟檢察官、被告於本院言詞辯論終
    結前，並未就上開證據之證據能力聲明異議（本院98年度簡
    上字第610 號卷第34至35頁），本院審酌並無其他證據可認
    上開陳述不具任意性，亦無有故為不利被告之情形，且上開
    言詞陳述均係案發後不久所為，其虛偽性及錯誤性較無可能
    ，是依該上開言詞或書面陳述作成時之情況，認為適當，依
    刑事訴訟法第159 條之5 第2 項規定，自得為證據。
二、被告以外之人於偵查中向檢察官所為陳述，除顯有不可信之
    情況者外，得為證據，同法第159 條之1 第2 項定有明文。
    本件證人即告訴人乙○○、證人王建財於檢察官偵查中所為
    之陳述，業經具結，查無檢察官在偵查時有不法取供之情形
    ，亦無人反對該項供述得具有證據能力，及釋明上開供述有
    顯不可信之情況，依上說明，證人乙○○、王建財於偵查中
    之證述自有證據能力。
貳、實體方面：
一、上揭犯罪事實，業據上訴人即被告甲○○於本院坦承不諱（
    見本院98年度簡上字第610 號卷第37至38頁），核與證人即
    告訴人乙○○於偵查及本院之證述大致相符（見臺灣高雄地
    方法院檢察署97年度偵字第18513 號偵查卷第6 至8 頁、同
    上本院卷第33至34頁），復據證人即事發時在場目擊之人王
    重棋於警詢時證述：被告拿鐵棍要打告訴人時，伊在旁勸架
    等語（見警卷第5 至6 頁），及證人王建財於偵查中證述：
    當時被告至告訴人住處說要泡茶，但伊與告訴人不想泡了，
    叫被告一起喝魚湯，被告可能因此不高興，便翻桌子，告訴
    人因此打了被告1 巴掌，伊有看到被告流鼻血等語（見同上
    偵查卷第28至31頁）在卷，堪以認定。又告訴人確因遭被告
    持鐵棍毆打，受有上開傷害，有高雄縣立岡山醫院診斷證明
    書1 紙在卷為憑（見警卷第19頁）。足認被告之自白與事實
    相符，本件事證明確，被告傷害犯行堪以認定，應依法論科
    。
二、至於本案被告毆打告訴人之原因，固據證人即告訴人於偵查
    及本院證稱：因被告至伊住處說要泡茶，伊說喝魚湯就好，
    不要泡茶，「被告不高興就翻桌子」，伊便出手打他，被告
    因此流鼻血，伊有向被告說對不起，後來大家各自離開後，
    過一陣子，被告便拿1 支鐵棍到伊家毆打伊等語（見同上偵
    查卷第6 至8 頁、同上本院卷第33頁），惟被告於警詢及本
    院均供稱：伊與告訴人是同學，當天伊經過告訴人家要回臺
    南，就去找告訴人聊天，剛好他們在煮魚湯，伊坐下時「腳
    不小心踢到桌子」，告訴人就出拳毆打伊，伊流鼻血，於是
    跑回家清洗乾淨後，拿1 支插旗竿用的鐵棍去告訴人家問他
    為何打伊等語（見警卷第10頁、同上本院卷第37、38頁），
    衡情告訴人與被告為同學關係，2 人有多年交情，被告去找
    告訴人聊天，當不至於因告訴人拒絕泡茶即故意翻桌，應以
    被告所述係其腳不慎踢倒桌子較合情理，告訴人謂被告係不
    高興翻桌子云云，顯屬誤會。
三、核被告所為，係犯刑法第277 條第1 項之傷害罪。又被告前
    於92年間因公共危險案件，經臺灣臺南地方法院以92年度營
    交簡字第418 號判處有期徒刑3 月，如易科罰金，以銀元30
    0 元即新臺幣900 元折算1 日確定，甫於93年9 月17日縮刑
    期滿執行完畢，有臺灣高等法院被告前案紀錄表在卷可憑，
    其受有期徒刑執行完畢後，於5 年內故意再犯本件有期徒刑
    以上之罪，為累犯，應依刑法第47條第1 項規定，加重其刑
    。
四、原審據以論罪科刑，固非無見。惟查，原判決認定被告係因
    要求泡茶聊天遭告訴人拒絕，與告訴人發生口角，而基於傷
    害之故意持鐵棍毆打告訴人云云，然如前所述，被告係因不
    慎翻倒桌子後，遭告訴人毆打致流鼻血後，心生不滿，而持
    鐵棍毆打告訴人，原判決上開認定，與事實不符。又被告於
    原審判決後，已經於本院審理程序中與告訴人成立和解，有
    98年8 月3 日高雄縣路竹鄉調解委員會調解書1 紙在卷可稽
    （見同上本院卷第23頁），其據以論罪科刑之基礎已有變更
    ，原審就此部分未及審酌，自有未洽。被告以此為由上訴，
    指摘原審判決不當，請求撤銷改判，為有理由。原審既有上
    揭不當之處，自應由本院將原判決予以撤銷改判。爰審酌被
    告因不慎翻倒告訴人之桌子，遭告訴人誤會其不高興翻桌，
    而揮拳毆打致流鼻血，告訴人向被告道歉後，被告仍心生不
    滿，復持鐵棍毆打告訴人，致告訴人受有頭部、胸部、腹部
    多處挫傷、右手肘挫傷併外傷及左側腹壁擦傷等多處傷害，
    損害告訴人身體法益非輕，然被告於犯後願意坦承犯行，並
    與告訴人達成和解，有上開調解書在卷可憑（見同上本院卷
    第23頁），告訴人亦於本院表示願意原諒被告（見同上本院
    卷第34頁）等一切情狀，量處如主文第二項所示之刑，並諭
    知易科罰金之折算標準。另按，刑法第74條第1 項第2 款所
    稱「5 年以內」未曾因故意犯罪受有期徒刑以上之宣告，係
    指後案宣示判決之時間，而非指後案犯罪之時間，即後案「
    宣示判決時」既已逾前案有期徒刑執行完畢或赦免後5 年以
    上，雖後案為累犯，但累犯成立之要件與宣告緩刑之前提要
    件本不相同，且法律亦無限制累犯不得宣告緩刑之規定，故
    成立累犯者，若符合緩刑之前提要件，經審酌後，認其所宣
    告之刑以暫不執行為適當者，仍非不得宣告緩刑（最高法院
    92年第18次刑事庭會議決議）。如前所述，被告前於92年間
    因公共危險案件，經法院判處有期徒刑3 月，如易科罰金，
    以銀元300 元即新臺幣900 元折算1 日確定，於93年9 月17
    日縮刑期滿執行完畢，再為本案犯行，固為累犯，惟前案93
    年9 月17日執行完畢後，至本案98年10月9 日示判決時，已
    逾5 年以上，被告於此期間未曾因故意犯罪受有期徒刑以上
    刑之宣告，有臺灣高等法院被告前案紀錄表在卷可憑，符合
    刑法第74條第1 項第2 款之緩刑要件，且被告於本院第二審
    審理期間已與告訴人達成和解，獲得告訴人之宥恕，有調解
    書1 紙在卷為憑，告訴人於本院審理中，亦表示願意原諒被
    告，茲念被告僅因一時失慮，致罹刑典，其經此偵審程序及
    罪刑之宣告，當已知所警惕，信無再犯之虞，本院認所宣告
    之刑以暫不執行為適當，併予緩刑2 年之宣告，以啟自新。
五、至於被告持以毆打告訴人之鐵棍1 支，並未扣案，被告於本
    院供稱：該鐵棍是放在伊家外面靠牆壁處，鐵棍當天伊回家
    時，就不見了等語（見同上本院卷第38頁），則縱認該鐵棍
    為被告所有，供本件犯罪所用之物，因無證據證明該鐵棍現
    仍存在，且該鐵棍非違禁物，為避免日後執行困難，爰不予
    宣告沒收，附此敘明。
據上論斷，應依刑事訴訟法第455 條之1 第1 項、第3 項、第36
9 條第1 項前段、第364 條、第299 條第1 項前段，刑法第277
條第1 項、第47條第1 項、第41條第1 項前段、第74條第1 項第
2款，刑法施行法第1 條之1 ，判決如主文。
本案經檢察官丙○○到庭執行職務。
中    華    民    國    98    年    10    月    9     日
                  刑事第六庭  審判長法  官  李璧君
                                    法  官  曾仁勇
                                    法  官  曾鈴
以上正本證明與原本無異。
不得上訴。
中    華    民    國    98    年    10    月    13    日
                                    書記官  李月君
附錄本判決論罪科刑法條：
中華民國刑法第277條（普通傷害罪）
傷害人之身體或健康者，處3 年以下有期徒刑、拘役或1 千元以
下罰金。
犯前項之罪因而致人於死者，處無期徒刑或7 年以上有期徒刑；
致重傷者，處3 年以上10年以下有期徒刑。


司法院資訊處製作；財團法人民間司法改革基金會備份。
